【裁判字號】    91,上易,446
【裁判日期】    901207
【裁判案由】    詐欺
【裁判全文】
臺灣高等法院刑事判決                            九十一年度上易字第四四六號
    上  訴  人  臺灣臺北地方法院檢察署檢察官
    被      告  甲○○
右上訴人因被告詐欺案件，不服臺灣臺北地方法院九十年度易緝字第八九號，中華民
國九十年十二月七日第一審判決（起訴案號：臺灣臺北地方法院檢察署七十七年度偵
字第一七０五七號），提起上訴，本院判決如左：
    主      文
上訴駁回。
    理      由
一、公訴意旨略以：被告甲○○與楊武訓（業經原審判處罰金六千元，如易服勞役，
    以罰金總額與六個月之日數比例折算確定）共同意圖為自己不法之所有，於民國
    七十七年六、七月間，由楊武訓出面向乙○○購買價值新臺幣（下同）十八萬九
    千五百元之海產，除先付三萬九千五百元，餘由被告甲○○簽發以臺中市第九信
    用合作社為付款人、票號0000000號、票載日期七十七年九月十日支票抵
    付貨款，屆期提示，因印鑑不符不獲支付，始知受騙，因認被告甲○○涉有刑法
    第三百三十九條第一項詐欺取財罪嫌。
二、本案經本院審理結果，認第一審判決對被告甲○○為無罪之諭知，核無不當，應
    予維持，並引用第一審判決書記載之證據及理由（如附件）。
三、檢察官雖以：被告民國七十七年六、七月間實施詐欺行為，於同年十一月二十二
    日經被害人乙○○提出告訴而由檢察官開始偵查，同年十二月二十二日向臺灣臺
    北地方法院提起公訴，審理中因被告逃匿，經該院於七十八年四月二十六日發布
    通緝，致審判之程序不能繼續，依刑法第八十條第一項規定，本件追訴權時效為
    十年，加計因上開通緝而停止之二年六月期間，合計為十二年六月，而該署檢察
    官開始偵查迄臺灣臺北地方法院發布通緝止之期間，不應予加計，是本案追訴權
    時效，業於九十年一月十五日完成，應為免訴之判決，詎原審對此疏未審酌而為
    實體裁判，難認適法，而提起上訴。
四、按刑法時效章內關於追訴權時效之規定，依刑法第八十條第一項「因左列期間內
    不行使而消滅」規定，可見追訴權時效之進行，係以不行使為法定之原因，行使
    則無時效進行之可言，而刑事訴訟程序中之提起公訴或自訴，以及於審判進行中
    之實行公訴或由自訴人所為追訴之行為，均屬於追訴權之行使，是案件經提起公
    訴或自訴，且在審判進行中，此時追訴權既無不行使之情形，自不發生時效進行
    之問題，大法官會議釋字第一三八號解釋著有明文。經查，被告甲○○涉嫌與楊
    武訓共同於民國七十七年六月間，向乙○○詐取總值十八萬九千五百元之海產，
    經乙○○於同年七月四日依約交貨，楊武川則以現款三萬九千五百元及被告甲○
    ○所簽發右揭支票為貨款，嗣因支票屆期提示未獲付款，由乙○○於七十七年十
    一月二十一日向檢察官提出告訴，經檢察官提起公訴後，因被告甲○○傳喚拘提
    無著，由原審法院於七十八年四月二十六日發布通緝，有銷貨單、支票及退票理
    由單（均為影本）、通緝書在卷可稽，是依大法官會議第一三八號解釋，被告甲
    ○○所涉詐欺罪嫌行為，其追訴權應至九十年六月九日始罹於時效而消滅，而被
    告甲○○係於九十年三月五日由臺中市警察局第五分局員警緝獲歸案，有卷附臺
    中市警察局第五分局通緝案件移送書可憑，是檢察官以本件被告甲○○涉嫌詐欺
    行為之追訴權業罹於時效而消滅，原審未諭知免訴判決，難認適法云云，而提起
    上訴，為無理由，應予駁回。
五、被告甲○○經合法傳喚，無正當理由不到庭，爰不待其陳述逕行判決。
據上論斷，應依刑事訴訟法第三百七十三條、第三百六十八條、第三百七十一條判決
如主文。
本案經檢察官呂光華到庭執行職務
中    華    民    國      九十一      年      七      月       二       日
                            臺灣高等法院刑事第十九庭
                                審判長法  官  許  國  宏
                                      法  官  洪  光  燦
                                      法  官  林  勤  純
右正本證明與原本無異。
本判決不得上訴。
                                      書記官  葉  瑩  庭
中    華    民    國      九十一      年      七      月       三       日
附件：
臺灣臺北地方法院刑事判決                            九十年度易緝字第八九號
    公  訴  人  臺灣臺北地方法院檢察署檢察官
    被      告  甲○○  男  四十六歲（民國○○○年○月○○日生）
                        住台中市○區○○里○鄰○○路○段八九巷五十之六號
                        居台中市○○區○○里○○鄰○○○街一三０號五樓之二
              身分證統一編號：Ｂ一一四四二一號
右列被告因詐欺案件，經檢察官提起公訴（七十七年度偵字第一七０五七號），本院
判決如左：
    主  文
甲○○無罪。
    理  由
一、被告經合法傳喚，無正當理由不到庭，本院認本件係應諭知無罪之案件，爰不待
    其陳述逕行判決。
二、本件公訴意旨如附件起訴書所載。
三、按犯罪事實應依證據認定之，無證據不得推定其犯罪事實，又不能證明被告犯罪
    者，應諭知無罪之判決，刑事訴訟法第一百五十四條、第三百零一條第一項分別
    定有明文。次按認定犯罪事實所憑之證據，雖不以直接證據為限，間接證據亦包
    括在內；然而無論直接或間接證據，其為訴訟上之證明，須於通常一般之人均不
    致有所懷疑，而得確信其為真實之程度者，始得據為有罪之認定，倘其證明尚未
    達到此一程度，而有合理之懷疑存在時，即不得遽採為認定被告有罪之基礎。又
    告訴人之告訴，係以使被告受刑事訴追為目的，是其陳述是否與事實相符，仍應
    調查其他證據以資審認（參照最高法院五十二年台上字第一三００號判例、七十
    六年台上字第四九八六號判例）。
四、公訴人認被告涉有刑法第三百三十九條第一項之詐欺罪嫌，無非以告訴人乙○○
    之指訴，及支票退票理由單、銷貨單等資為論據。訊據被告甲○○堅詞否認有何
    詐欺犯行，辯稱：伊當時為與一名陳先生合夥開餐廳，而於臺中市第九信用合作
    社開設一支票帳戶，然該支票本乃由陳先生保管，伊從未簽發支票，亦不識楊武
    訓等語。經查，被告甲○○確實曾於臺中市第九信用合作社開設支票帳戶之情形
    ，有臺中市第九信用合作社七十八年三月十八日中市九信總字第０九四號函暨開
    戶資料一份在卷足憑，而系爭支票係由楊武訓交付予告訴人乙○○，並經告訴人
    提示後遭退票之事實，業據告訴人乙○○指訴綦詳，並有支票退票理由單、銷貨
    單各一紙附卷可稽。惟查，證人楊武訓（所涉詐欺罪已經本院七十八年度易字第
    二九四號判處罪刑確定）到庭證稱：系爭支票係其於菜市場自一名年約五十多歲
    、持甲○○名片、綽號「張仔」之男子處取得，惟該人並非在場之被告甲○○，
    且其亦不識在場之被告甲○○，當時交付支票時，其上之金額尚屬空白，乃該名
    男子央請其代為填載等語（本院九十年十一月九日訊問筆錄參照）。顯見被告甲
    ○○與楊武訓並未相識，而交付系爭支票予楊武訓之人係假冒被告甲○○名義為
    之，且系爭支票並未瑱載金額，依票據法第十一條第三項、第一項之規定，應屬
    無效之支票，足證被告甲○○並無詐欺之犯行，此外又查無其他積極證據，足認
    被告確有詐欺之情事，被告犯罪尚屬不能證明，依法應諭知無罪之判決。
五、公訴人另以：被告甲○○於七十八年一月廿四日向告訴人大揚小客車租賃有限公
    司詐租車號000－0000號福特天王星小客車後，至同年月廿六日租期屆滿
    ，迄七十八年三月七日（提起告訴時間）仍未還車，因認被告涉有詐欺、侵占罪
    嫌（七十八年偵字第四一五七號）而移送併辦。因本件既判決被告無罪，有如前
    述，可見與該案並無實質上或裁判上一罪之關係，本院自應將該案卷證（七十八
    年偵字第四一五七號）移回檢察官依法偵辦，併此敘明。
據上論斷，應依刑事訴訟法第三百零一條第一項、第三百零六條，判決如主文。
本案經檢察官馮成到庭執行職務。
中    華    民    國      九十        年      十二    月       七       日
                                      臺灣臺北地方法院刑事第九庭
                                          審判長法  官  李英豪
                                                法  官  沈君玲
                              法  官  林怡秀
右正本證明與原本無異。
如不服本判決，應於判決送達後十日內，向本院提出上訴狀。
                                                書記官  賴敏慧
中    華    民    國      九十        年     十二     月     十七     日


司法院資訊處製作；財團法人民間司法改革基金會備份。
